【裁判字號】    90,交上易,1596
【裁判日期】    901231
【裁判案由】    過失傷害
【裁判全文】
臺灣高等法院臺南分院刑事判決          九十年度交上易字第一五九六號  Ａ
      上  訴  人  臺灣雲林地方法院檢察署檢察官
      被      告  丁  ○  ○
右上訴人因被告過失傷害案件，不服臺灣雲林地方法院九十年度交易字第一四一號中
華民國九十年八月十五日第一審判決（起訴案號：臺灣雲林地方法院檢察署九十年度
偵字第一八五八、一九０七號），提起上訴，本院判決如左：
      主      文
原判決撤銷。
丁○○因過失傷害人，處有期徒刑月，如易科罰金，以佰元折算壹日。
      事      實
一、丁○○於民國（下同）八十九年十二月三日十九時許，駕駛車號Ｙ七─一七一八
    號自用小客車，搭載其女友吳采娟，沿雲林縣崙背鄉○○村○○道路即中厝往台
    十九線公路西向東方向行駛，行經雲林縣崙背鄉阿勸村九．０Ｂ七六號電桿旁之
    無號誌交岔十字路口時，駕駛人原應注意駕車行經無號誌交岔路口時，應減速慢
    行，並作隨時停車之準備；汽車行駛時，駕駛人應注意車前狀況，並隨時採取必
    要之安全措施，且依當時晴天、路面乾燥、無缺陷、無障礙物、及視距良好等客
    觀環境判斷，亦無不能注意之情事。詎丁○○駕車行經該處，竟疏未注意上開規
    定，貿然以不明之速度高速急駛，適有丙○○駕駛車號ＢＣ─三八六二號自用小
    客車，搭載其配偶甲○○及女兒乙○○、廖悅琇等人，沿雲林縣崙背鄉○○村○○道路即溪底往崙背南往北方向行駛，行經該交岔十字路口之際，因丁○○車速
    太快，煞閃不及，致其駕駛之該小客車車頭，直接撞擊丙○○駕駛之該車左後車
    門、左後葉子板，造成丙○○駕駛之小客車一八０度旋轉後，掉落到該路旁之大
    排圳溝內，丙○○因此受有頭部外傷、頸部擦傷；甲○○受有頭部外傷、尾骨骨
    折；乙○○受有頭部、左眼眶及左小腿挫傷等傷害。
二、案經丙○○、甲○○、乙○○告訴暨由雲林縣警察局西螺分局報請臺灣雲林地方
    法院檢察署檢察官偵查起訴。
      理      由
一、訊之被告丁○○坦承於八十九年十二月三日十九時許，駕駛Ｙ七─一七一八號自
    用小客車，行經雲林縣崙背鄉○○村○○道路九．０Ｂ七六號電桿旁之無號誌交
    岔十字路口肇事無誤，核與告訴人丙○○等人指訴情節相符，並有道路交通事故
    調查報告表一份、診斷證明書四紙及現場照片四幀可稽。再者，被告駕駛車號Ｙ
    七─一七一八號自用小客車，其車頭位置撞擊告訴人丙○○駕駛之車號ＢＣ─三
    八六二號自用小客車左後車門、左後葉子板位置，並有現場相片可參，顯然被告
    丁○○駕車行經該交岔路口時，並未減速慢行，亦未注意車前狀況所致無誤。復
    按駕車行經無號誌之交岔路口時，應減速慢行，作隨時停車之準備；汽車行駛時
    ，駕駛人應注意車前狀況，並隨時採取必要之安全措施，道路交通安全規則第九
    十三條第一項第四款、第九十四條第三項分別定有明文。本件被告駕車行經該無
    號誌之十字路口時，原應注意減速慢行，並應注意車前狀況，俾便隨時作停車之
    準備，並採取必要之安全措施，且依當時晴天、路面乾燥、無缺陷、無障礙物、
    及視距良好等客觀環境判斷，亦無不能注意之情事。詎被告丁○○駕車行經該處
    ，竟疏於注意上開規定，貿然以不明之速度高速急駛肇事，致丙○○受有頭部外
    傷、頸部擦傷；甲○○受有頭部外傷、尾骨骨折；乙○○受有頭部、左眼眶及左
    小腿挫傷等傷害，其行為顯有過失。被告上開過失行為與告訴人丙○○、甲○○
    、乙○○等人傷害結果間，具有相當因果關係。是本件事證明確，被告過失之犯
    行堪以認定。
二、核被告丁○○所為，係犯刑法第二百八十四條第一項前段之過失傷害罪。被告一
    過失行為，同時造成丙○○、甲○○、乙○○三人受傷，為想像競合犯，應依刑
    法第五十五條之規定，從一重之過失傷害罪處斷。原審法院認被告罪證明確，予
    以論罪科刑，固非無見，且被告一再經合法傳喚無正當理由拒不到庭（原審傳票
    送達及辯論時被告均未在監），原審依法科處拘役，固有其不得已之處。惟被告
    犯後拒不到庭，且無與告訴人和解之意，又一次使告訴人三人受傷，過失情節甚
    重，原審僅量處拘役之刑顯屬輕縱，因而檢察官上訴認原審量刑過輕，非無理由
    ，自應由本院將原判決撤銷改判。爰審酌被告一時疏失，駕駛肇事，參酌其過失
    程度甚重，告訴人丙○○受有頭部外傷、頸部擦傷；甲○○受有頭部外傷、尾骨
    骨折；乙○○受有頭部、左眼眶及左小腿挫傷等傷害之輕重，及其肇事後私下和
    解並簽發三紙本票新台幣三十五萬元，竟未兌現而履行賠償義務，及其犯後態度
    等一切情狀，量處如主文第二項所示之刑，以資懲儆。又刑法第四十一條有關易
    科罰金之規定，已經修正並於九十年一月十二日施行，依修正後之刑法第四十一
    條第一項規定：「犯最重本刑為五年以下有期徒刑以下之刑之罪，而受六個月以
    下有期徒刑或拘役之宣告，因身體、教育、職業、家庭之關係或其他正當理由，
    執行顯有困難者，得以一元以上三元以下折算一日，易科罰金。但確因不執行所
    宣告之刑，難收矯正之效，或難以維持法秩序者，不在此限。」本案被告行為後
    ，法律已有變更，自應適用裁判時之法律，併諭知有期徒刑易科罰金之折算標準
    ，以資適法。
據上論結，應依刑事訴訟法第三百六十九條第一項前段、第三百六十四條、第二百九
十九條第一項前段，刑法第二條第一項前段、第二百八十四條第一項前段、第五十五
條前段、修正後第四十一條第一項前段，罰金罰鍰提高標準條例第一條前段、第二條
，判決如主文。
本案經檢察官羅清溪到庭執行職務。
中    華    民    國      九十        年      十二    月      三十一    日
                                  臺灣高等法院臺南分院刑事第四庭
                                      審判長法官  陳    義    仲
                                            法官  宋    明    蒼
                                            法官  蔡    崇    義
右正本證明與原本無異。
不得上訴。
                                      法院書記官  李    育    儒
中    華    民    國      九十一      年      一      月      四        日
附錄本案論罪科刑法條全文：
中華民國刑法第二百八十四條
因過失傷害人者，處六月以下有期徒刑、拘役或五百元以下罰金，致重傷者，處一年
以下有期徒刑、拘役或五百元以下罰金。
從事業務之人，因業務上之過失傷害人者，處一年以下有期徒刑、拘役或一千元以下
罰金，致重傷者，處三年以下有期徒刑、拘役或二千元以下罰金。


司法院資訊處製作；財團法人民間司法改革基金會備份。
